臺灣板橋地方法院交通事件裁定　　　　100年度交聲字第854號
原處分機關　交通部公路總局臺北區監理所板橋監理站
異　議　人
即受處分人　王堅斌
上列受處分人因違反道路交通管理處罰條例案件，對於交通部公
路總局臺北區監理所板橋監理站民國100 年3 月15日板監裁字第
裁41-AEY833729號所為之裁決處分（原舉發案號：臺北市政府警
察局100 年1 月25日北市警交字第AEY833729 號）聲明異議，本
院裁定如下：
    主  文
異議駁回。
    理  由
一、原處分意旨略以：異議人即受處分人王堅斌於民國100 年1
    月25日18時35分許，騎乘車號CV8-437 號普通重型機車，行
    經臺北市○○○路、復興北路口，因有「駕車行經有燈光號
    誌管制之交岔路口闖紅燈」之違規行為，經臺北市政府警察
    局松山分局民有派出所員警以100 年1 月25日北市警交字第
    AEY833729 號當場製單舉發。嗣異議人於舉發單所定應到案
    日期前到案申訴，經原處分機關於100 年3 月15日板監裁字
    第裁41-AEY833729號裁決書，爰依道路交通管理處罰條例第
    53條第1 項、第63條第1 項之規定，分別裁處異議人罰鍰新
    臺幣（下同）1,800 元、記違規點數3 點等語。
二、異議意旨略以：異議人於100 年1 月25日18時許，在民生東
    路3 段紅燈，同向車輛均為靜止時，已低於時速20公里下進
    行迴車，而遭員警當場舉發闖紅燈，為該路段並無禁止迴轉
    之標示，且異議人不知道不能紅燈迴轉，且異議人只是迴車
    ，並無闖紅燈之意圖，並且向舉發員警表示不會再如此行駛
    車輛，且依交通管理處罰條例之設置目的在於加強道路交通
    管理，維護交通秩序，確保交通安全，然而進行迴車時，以
    同向車輛均靜止時，即紅燈時迴車較安全，異議人在該該路
    段無禁止迴轉標示下，依照一般常識不影響交通安全與行人
    安全，以低速進行迴車，會比在綠燈時迴車安全許多，再者
    依據交通部交路字第009811號函釋說明闖紅燈之定義包含紅
    燈迴轉，但函示並不如同法律，須經過公告程序，人民並不
    一定可盡然得知，而甚至無法查詢之，異議人僅以常識判斷
    下行駛車輛，如今已知函釋，將來必定遵守相關規定云云。
三、按汽車駕駛人，行經有燈光號誌管制之交岔路口闖紅燈者，
    處1 千8 百元以上5 千4 百元以下罰鍰；又汽車駕駛人駕駛
    汽車違反道路交通管理處罰條例第53條規定者，除應依該條
    所規定之罰鍰處罰外，並應記違規點數3 點，道路交通管理
    處罰條例第53條第1 項、第63條第1 項第3 款分別定有明文
    ；另按，汽車行駛至交岔路口，其行進、轉彎，應遵守燈光
    號誌或交通警察之指示，遇有交通警察指揮與燈光號誌並用
    時，以交通警察之指揮為準，道路交通安全規則第102 條第
    1 項第1 款規定甚明；且道路交通標誌標線號誌設置規則第
    206 條第5 款第1 、2 目復規定，車輛面對圓形紅燈表示禁
    止通行，不得超越停止線或進入路口，車輛面對與圓形紅燈
    同亮之箭頭綠燈時，得依箭頭之指示行進，據此，駕駛人駕
    駛車輛在道路上行駛時，本應遵守道路交通標誌、標線、號
    誌之指示、警告及禁制之規定，僅於執行交通勤務之警察基
    於特殊事由，而作出與標誌、標線、號誌規定不同指示時，
    駕駛人始應以交通警察之指揮為準，是駕駛人尚不得謂在未
    看見交通警察指揮之情況下，亦得無視燈光號誌之管制而逕
    依其過往之經驗行駛車輛，且汽車駕駛人在無箭頭導向燈號
    狀況下，紅燈左轉或右轉，均屬闖紅燈之行為。而車輛面對
    圓形紅燈時仍逕予穿越路口至銜接路段，含左轉、直行、迴
    轉及右轉（依箭頭綠燈允許行駛者除外），即視為闖紅燈之
    行為，業據交通部82年4 月22日交路字第009811號函釋示甚
    明。
四、經查：
  (一)本件異議人即受處分人王堅斌於民國100 年1 月25日18時35
    分許，騎乘車號CV8-437 號普通重型機車，行經臺北市○○
    ○路、復興北路口，因有「駕車行經有燈光號誌管制之交岔
    路口闖紅燈」之違規行為，經臺北市政府警察局松山分局民
    有派出所員警以100 年1 月25日北市警交字第AEY833729 號
    當場製單舉發。嗣異議人於舉發單所定應到案日期前到案申
    訴，由原處分機關函請原舉發機關即臺北縣政府警察局松山
    分局查明，經臺北縣政府警察局松山分局以100 年3 月1日
    北市警松分交字第10030330333 號函稱：「二、查旨揭機車
    於100 年01月25日18時35分，沿本市○○○路○ 段東往西行
    駛，行至復興北路交岔路口時，該路口號誌燈為紅燈，逕自
    紅燈迴轉民生東路3 段往東行駛，已違反道路各交通管理處
    罰條例第53條第1 項」規定，為本分局民有所行執勤員警攔
    停據以舉發。三、本案經查旨揭機車確有闖紅燈行駛之違規
    行為。次查汽車駕駛人，行經有燈光號誌管制之交岔路口，
    面對圓形紅嶝表示禁止通行，不得超越停止線或進入路口，
    道路交通管理處罰條例第53條第1 項及道路交通標誌1 標線
    、號誌設置規則第206 絛第5 款均有明文規定，且交通部82
    年04月22日交路字第009811號函釋：『車輛面對圓形紅燈時
    仍逕予穿越路口至銜接路段，含左轉、直行、迴轉及右轉(
    依箭頭綠燈允許行駛者除外) 即視為闖紅燈之行為。』等語
    各情，有臺北市政府警察局100 年1 月25日北市警交大字第
    AEY83372 9號舉發違反道路交通管理事件通知單、臺北縣政
    府警察局松山分局100 年3 月1 日北市警松分交字第100303
    30333 號函各1 份附卷可稽。
  (二)又汽車駕駛人行經有燈光號誌管制之交岔路口，自應依循燈
    號行駛；在無專用左轉或右轉箭頭指示通行方向路口，面對
    紅燈如逕予穿越路口主銜接路段，含左轉、直行、迴轉及右
    轉行為，均為闖紅燈，業如前述，茲異議人於前揭時間，騎
    乘上開車輛行經臺北市○○○路、復興北路口時，於行向所
    在之號誌為紅燈時，逕於該交岔路口迴轉等情為異議人所不
    否認，自堪認異議人確有汽車駕駛人，行經有燈光號誌管制
    之交岔路口闖紅燈之情無誤；異議人雖執前詞置辯，然駕駛
    人駕駛車輛在道路上行駛時，本應遵守道路交通標誌、標線
    、號誌之指示、警告及禁制之規定，僅於執行交通勤務之警
    察基於特殊事由，而作出與標誌、標線、號誌規定不同指示
    時，駕駛人始應以交通警察之指揮為準，即駕駛人尚不得謂
    在未看見交通警察指揮之情況下，主張其自身亦得依其過往
    之經驗，無視燈光號誌之管制而行駛車輛，是異議人自應遵
    守號誌指示，循合法之方式駕駛車輛在道路上行駛，非可僅
    自認安全無虞，即無視標誌、標線或號誌之法律效力，逕予
    違規闖紅燈迴轉，並據以解免其違規之責任，否則任何駕駛
    人倘均可無視燈光號誌而依其自身於所駕駛車輛上之角度所
    見行車狀況，依憑一己主觀判斷自認之安全無虞情況下而行
    駛車輛，行車秩序容將有錯亂並危害用路人、行人安全之虞
    ，此與交通警察因立於道路路口，依其專業知識併綜合判斷
    四週路況而為交通指揮，顯有不同，是異議人前揭所辯，尚
    難執為其免罰之事由。
  (三)再者異議人辯稱該路段並無設置迴轉標誌云云，惟同上臺北
    縣政府警察局松山分局函稱：「該路口沿民生東路3 段東往
    西行駛，設置有機慢車兩段左轉標誌及機慢車左轉待轉區○
    ○○○道路交通標誌、標線、號誌設置規則第65條規定，機
    慢車應在號誌顯示允許直行時先行駛至右前方路口之左轉待
    轉區等待左轉，俟該方向號誌顯示允許直行後，再行續駛，
    以兩段方式完成左轉，或以二次兩段方式左轉完成迴轉」等
    語甚明。是異議人猶否認其有闖紅燈迴轉之違規行為，自不
    足採信。從而，本件受處分人騎乘機車未依號誌指示，逕行
    於系爭路口紅燈迴轉之違規事實，事證明確，堪予認定。
五、綜上，異議人前開所辯，委無足取，本件異議人之交通違規
    事件事證明確，堪以認定；從而，原處分機關依道路交通管
    理處罰條例第53條第1 項、第63條第1 項第3 款裁處異議人
    罰鍰1,800 元，並記違規點數3 點，自屬有據；異議人執前
    詞提起本件聲明異議，為無理由，應予駁回。
六、應依道路交通管理處罰條例第87條第2 項、道路交通事件處
    理辦法第18條規定，裁定如主文。
中    華    民    國   100    年    6     月    13    日
                        交通法庭  法  官  傅明華
上列正本證明與原本無異。
如不服本裁定應於送達後5日內向本院提出抗告狀。（須附繕本
）。
                                  書記官  蔡一如
中    華    民    國   100    年    6     月    13    日